臺灣高等法院臺中分院刑事裁定　　　　　 96年度聲再字第9號
再審聲請人
即受判決人　甲○○
上列聲請人因聲請再審案件，對於本院95年度交上易字第1155號
中華民國95年12月13日確定判決（臺灣南投地方法院95年度交易
字第66號、臺灣南投地方法院檢察署95年度調偵字第11號），聲
請再審，本院裁定如下：
    主  文
再審之聲請駁回。
    理  由
一、本件聲請再審意旨略以：本院95年度交上易字第1155號確定
    判決認定再審聲請人即被告（下稱被告）過失傷害人，略以
    「被告所駕駛之車輛確未行使至交岔路口中心處，即先行占
    用來車道搶先左轉．．．依當時情形，又無不能注意之情事
    ，竟疏未注意，駕駛上開自用小客車，未行至交交岔路口中
    心處即提早占用來車道搶先左轉．．．造成告訴人受傷」為
    斷。惟(1)甲○○行經南投縣竹山鎮○○路與林杞街，欲往竹
    山路單行道方向左轉，該路段為『單行道』，路寬僅約六米
    (6公尺，600公分)，而1部車寬約2米 (實際測量一般自小客
    車為1.8米，l.8公尺，180公分，加上左、右兩側後視鏡為2
    米)，要通行2部車已屬困難，再加上路邊民家雜物堆放、停
    放機車等，更屬不能，故道路交通管理部門僅公告單行道其
    來有自，依此狀況，依一般社會生活經驗，開車欲左轉入單
    行道時，均會開至交岔路口中心處前緣即開始打方向盤，否
    則太晚轉向將無法轉入單行道內，再審酌上訴判決理由認定
    聲請人過失原因為：『未行至交岔路中心處即提早占用來車
    道搶先左轉』顯未依現場實際地形、卷內照片論斷。而所謂
    占用來車道搶先左轉，亦與本案實際路況不符，交通安全規
    則第102條第4款：「左轉彎時，應距交岔路口30公尺前顯示
    方向燈或手勢，行至交岔路口中心處左轉，並不得占用來車
    道搶先左轉。」其條文中之『來車道』係指同一條道路之對
    向來車而言，並非適用本案所發生之單行道逆向肇事之事實
    。再者，適用法條須依法律條文本身之整體構成要件為之，
    不得片面截取條文中之部分字句解釋，本案上訴判決理由欄
    中謂：「未行至交交岔路口中心處即提早占用來車道搶先左
    轉」是否有依實際交通事故現場狀況論斷適用法條，不無疑
    問。(2)車禍後，證人劉建興曾於警訊時稱：『途經肇事地點
    處時，我靠右行駛，這時我右側林圯街有一部轎車駛出，我
    閃避不及而被該車撞上我車右側』，倘於單行道逆向行駛下
    ，車速不快，依一般社會生活經驗，理應煞車避免肇事，且
    機車車速30、40公里之速度應煞車得及，又如何撞及小客車
    ?
    又倘果如劉建興所言靠右行駛，當看見對方甲○○之小客車
    左轉而來時，理應向右閃避，焉有向左閃避之不合理情形，
    上訴法院判決理由中並未論及此一不合理情形 (從車禍肇事
    圖可見，機車相對位置在小客車右後方，照劉建興於警訊所
    言為真，故為向左閃避)，倘如劉建興所言靠右行駛，則無
    論甲○○之自小客車車頭何時左轉 (出雙黃線即左轉或行至
    路口中心處左轉)，均會撞上，可見肇事主因為劉建興車速
    過快引起。再者，劉建興之機車車速倘如其所言及上訴法院
    理由欄中認定之30、40公里，又如何撞上 (可煞車得宜)?
    又依道路交通事故現場圖地面「刮地痕」所示，與機車車速
    30、40公里事故後所留長度實不符經驗法則，判決有主觀臆
    測之情，其速度為被告甲○○所見50、60公里，甚至更快。
    此劉建興車速之認定，涉及被告是否具有相當因果關係之重
    要證據。準此，上訴法院並未依「卷內照片現場實際地形狀
    況」及「道路交通事故現場圖」做事實上之認定，僅依「未
    行至交岔路口中心處即提早占用來車道搶先左轉」即認定被
    告有過失責任，顯有足生影響於判決之重要證據漏未審酌。
    (3)有關於自首部分，被告於發生車禍後，有警員林資隆至現
    場處理，自承開車肇事，有南投縣政府警察局道路交通事故
    肇事人自首情形紀錄表乙紙在卷。惟依社會一般生活經驗，
    車禍後，警員至現場均會問及誰是相撞之兩照當事人，被告
    當然不疑有他，向警員承認其為肇事者，事實亦是劉建興與
    甲○○二員相撞，惟被告係一平民百姓，不知車禍中如遵守
    交通規則有信賴保護原則之適用，即可免除刑事責任。再者
    ，相撞後，本案尚未經車輛行車事故鑑定委員會鑑定，其肇
    事責任未明，又如何依警員至現場處理，自承開車肇事而認
    定被告有刑事責任。(4)綜上所述，本件原審未審酌再審聲請
    狀所提出之各項有利於被告，且已存在於卷內之證據，將足
    以影響原判決之事實認定結果，極可能因此認定被告並無過
    失，而影響本件罪名之成立。為此依法聲請裁定准予開始再
    審云云。
二、按刑事訴訟法第421條規定 ，不得上訴於第三審法院之案件
    ，除前條規定外，其經第二審確定之有罪判決，如就足生影
    響於判決之重要證據漏未審酌者，亦得為受判決人之利益，
    聲請再審。所謂「漏未審酌」乃指第二審判決前已發現而提
    出之證據，未予審酌而言，苟被捨棄之證據，已於理由內敘
    明其捨棄之理由者，即非漏未審酌。又所謂「重要證據」，
    係指該證據就本身形式上觀察，固不以絕對不須經過調查程
    序為條件，但必須顯然可認為足以動搖原有罪確定判決，而
    為受判決人應受無罪、或免訴、或輕於原審所認定之罪名方
    可，如不足以推翻原審所認定罪刑之證據，即非足生影響於
    原判決之重要證據。經查：
  (一)再審聲請人所指「卷內照片現場實際地形狀況」及「道路交
    通事故現場圖」等證據，均係原確定判決前已發現而提出之
    證據，此經本院調閱本院95年度交上易字第1155號卷宗查核
    無誤，並經原確定判決於理由內敘明其證據取捨、認定事實
    之理由，又該確定判決並非單憑告訴人所述，或單憑證人劉
    建興1人所述，遽為認定事實，此觀諸該確定判決於理由欄
    一(二)(三)所載，詳細引用證人劉建興對於車禍經過之供述，及
    診斷書所記載告訴人受傷之情形，並參酌道路交通事故調查
    報告表、現場照片所示之相關位置、刮地痕跡等情狀，綜合
    一切事證，因而認定被告駕車與告訴人所乘機車確有擦撞發
    生；且依當時天候晴、日間自然光線、柏油路面乾燥無缺陷
    、亦無障礙物、視距良好等情，認被告並無不能注意之情事
    ，而疏未注意，在未行至交岔路口中心處即駕車提早搶先左
    轉，以致肇事造成告訴人受傷，並採認南投縣政府警察局道
    路交通事故初步分析研判調查肇事原因之意見，而認被告左
    轉彎車未達路口中心處搶先左轉為肇事原因之一，即被告有
    違反道路交通安全規則第102條第1項第4款「左轉彎時，應
    距交岔路口30公尺前顯示方向燈或手勢，行至交岔路口中心
    處左轉，並不得占用來車道搶先左轉」之注意義務。
  (二)綜合上述，再審聲請人所指上開證據，均經原確定判決詳細
    說明取捨理由，並非漏未審酌，又聲請人所指經驗法則、一
    般社會生活經驗云云，又不能就其本身形式上觀察，顯然可
    認為足以動搖原確定判決，揆諸上開說明，本件再審聲請人
    所為再審之聲請，均不符合刑事訴訟法第421條之規定。其
    所為再審之聲請，自屬無據。其仍執前詞聲請再審，為無理
    由，自應駁回其再審之聲請。
三、據上論斷，應依刑事訴訟法第434條第1項，裁定如主文。
中　　華　　民　　國　　96　　年　　1 　　月　　11　　日
            刑事第七庭  審判長法　官　林　榮　龍
                              法　官　江　錫　麟
                              法　官　鄭  永  玉
上列正本證明與原本無異。
不得抗告。
                                書記官　　瑞  芳
中　華　　民　　國　　96　　年　　1 　　月　　12  　日
